臺灣新竹地方法院民事判決　　　　　　　94年度重訴字第17號
原　　　告　華夏玻璃股份有限公司
法定代理人　卯○○
　　　　　　魏早炳律師
　　　　　　陳恩民律師
　　　　　　魏翠亭律師
被　　　告　戌○○○
　　　　　　宙○○
　　　　　　辰○○
訴訟代理人　己○○
被　　　告　巳○○
　　　　　　天○○
　　　　　　亥○○
　　　　　　寅○○○
　　　　　　酉○○○
　　　　　　午○○
　　　　　　未○○
　　　　　　申○○
　　　　　　地○○
　　　　　　玄○○
　　　　　　黃○○
　　　　　　癸○○
　　　　　　庚○○
　　　　　　子○○
　　　　　　壬○○
　　　　　　辛○○
　　　　　　丑○○○
　　　　　　乙○
　　　　　　甲○○
　　　　　　丁○○
　　　　　　丙○○
　　　　　　戊○○
　　　　　　宇○
上開當事人間分割共有物事件，本院於民國94年3月17日辯論終
結，判決如下：
    主  文
被告戌○○○、宙○○、辰○○、巳○○、天○○、亥○○、寅
○○○、酉○○○、午○○、未○○、申○○、地○○、玄○○
、黃○○、癸○○、庚○○、子○○、壬○○、辛○○、丑○○○、乙○、甲○○、丁○○、丙○○、戊○○、宇○應就被繼承
人鄭岩所有坐落新竹市○○段538號土地及新竹市○○段562號土
地，所有權應有部分三千六百分之七十八，辦理繼承登記。
兩造共有坐落新竹市○○段五三八號土地，如附圖編號538部分
面積一千零五十二平方公尺，由原告取得，編號538-A面積二十
三平方公尺，由被告等取得，並保持公同共有：坐落新竹市○○
段五六二號土地，如附圖編號562部分面積二千六百七十九平方
公尺，由原告取得，編號562- A面積五十九平方公尺，由被告等
取得，亦保持公同共有。
訴訟費用由原告負擔百分之九十五，餘由被告連帶負擔。
    事實及理由
甲、程序方面
    被告鄧澄輝未於最後言詞辯論期日到場，被告戌○○○、宙
    ○○、辰○○、巳○○、天○○、亥○○、寅○○○、酉○○○、午○○、未○○、申○○、玄○○、黃○○、癸○○
    、庚○○、子○○、壬○○、辛○○、丑○○○、乙○、甲○○、丁○○、丙○○、戊○○、宇○等，均未於言詞辯論
    期日到場，核無民事訴訟法第三百八十六條各款所列
    情形，爰依原告聲請，由其一造辯論而為判決。
乙、實體方面
一原告主張：坐落新竹市○○段第538地號、地目田，面積1,075
  平方公尺土地、新竹市○○段562號土地，地目田，面積2738
  平方公尺（以下合稱系爭土地），本為原告（應有部分
  均為112704/115200）與訴外人鄭岩（應有部分均為78/3600）
  共有。訴外人鄭岩於民國63年10月7日死亡後，即由被告等繼
  承，其繼承情形詳如附件所示之繼承系統表。被告等人繼承後
  迄今均未辦理繼承登記，雙方就系爭土地並無不能分割情事，
  亦未訂立不能分割之契約，因共有人數眾多且分居各地難以獲
  得分割之協議，爰請求分割系爭土地，並聲明：
  (一)被告戌○○○、宙○○、辰○○、巳○○、天○○、亥○○
    、寅○○○、酉○○○、午○○、未○○、申○○、地○○
    、玄○○、黃○○、癸○○、庚○○、子○○、壬○○、辛○○、丑○○○、乙○、甲○○、丁○○、丙○○、戊○○
    、宇○應就被繼承人鄭岩所有坐落坐落新竹市○○段第538
    地號土地及新竹市○○段562號土地，應有部分78/3600，辦
    理繼承登記。
  (二)准將兩造所有上開土地予以分割，並以原物分配於兩造。
二除被告地○○雖曾於93年9月8日到庭，但僅聲明駁回原告分割
  之請求，但並未就駁回分割請求及分割方案陳述其抗辯之理由
  ，其餘被告均未曾到庭或提出任何陳述。
三原告主張系爭土地為原告與與訴外人鄭岩共有。訴外人鄭岩於
  民國63年10月7日死亡後，即由被告等繼承，其繼承情形詳如
  附件所示之繼承系統表。被告等人繼承後迄今均未辦理繼承登
  記，雙方就系爭土地並無不能分割情事，亦未訂立不能分割之
  契約，因共有人數眾多且分居，無法達成協議之事實，業據其
  提出土地登記謄本、地籍圖、分割圖、繼承系統表、訴外人鄭
  岩
  但並未陳述其答辯內容及主張證據外，其餘被告未到庭爭執，
  亦未提出書狀答辯或有利証據供本院斟酌，堪信原告之主張為
  真實。
四按共有物之分割，性質上為處分行為，依民法第759條規定，
  共有之不動產之共有人中有人死亡，於其繼承人未為繼承登記
  前，不得分割共有物，為求訴訟經濟起見，得合併請求先辦理
  繼承登記，並請求該繼承人於辦理繼承登記後，與原告及其餘
  共有人分割共有之不動產（參照最高法院68年8月21日、70年1
  月20日民庭總會決議意旨）。經查：查系爭土地之共有人鄭岩
  於63年10月7日死亡，其繼承人為被告等人，迄未辦理繼承登
  記，是原告請求上開繼承人辦理繼承登記，並無不合，自應准
  許，爰判決如主文第一項。
五次按各共有人得隨時請求分割共有物，但因物之使用目的不能
  分割或契約定有不分割之期限者，不在此限；又共有物之分割
  依共有人協議之方法行之，分割之方法不能協議決定者，法院
  得因依任何共有人之聲請，命為原物或變價分配，民法第823
  條第1項、第824條第1、2項分別定有明文。系爭土地依其使用
  目的並無不能分割，亦未定有不可分割之特約，惟迄今兩造尚
  未達成協議分割，為兩造所不爭執，從而，原告依法訴請裁判
  分割，為有理由，應予准許。
六再按法院就共有物為裁判分割時，應斟酌當事人之聲明、應有
  部分之比例與實際分得面積是否相當、共有物之性質、客觀情
  狀、經濟效用及全體共有人之利益公平定之。經查：系爭土地
  原告之應有部分為112704/115200，核算新竹市○○段538號土
  地應分得面積為1,052平方公尺，其餘共有人應有部分為
  78/3600，核算應分得面積為23平方公尺，另新竹市○○段562
  號土地，原告依應有部分比例應分得2,679平方公尺，被告等
  應分得59平方公尺。被告等因尚未就應繼承之財產為分割，依
  據民法第1151條規定，故應維持公同共有。本院斟酌當事人之
  聲明、應有部分之比例與實際分得面積是否相當、共有物之性
  質、客觀情狀、經濟效用及全體共有人之利益公平，並依兩造
  之意見，爰判決：坐落新竹市○○段538號土地，如附圖編號
  538部分面積1,052平方公尺，由原告取得，編號538-A面積23
  平方公尺，由被告等取得，並保持公同共有；坐落新竹市○○
  段562號土地，如附圖編號562部分面積2,679平方公尺，由原
  告取得，編號562-A面積59平方公尺，由被告等取得，亦保持
  公同共有。
七末按因共有物分割、經界或其他性質上類似之事件涉訟，由敗
  訴當事人負擔訴訟費用顯失公平者，法院得酌量情形，命勝訴
  之當事人負擔其一部，民事訴訟法第80條之1定有明文。本件
  訴訟結果雖准許分割，惟分割結果對兩造均屬有益，訴訟費用
  不宜單獨命一造負擔，應由兩造依其應有部分比例負擔，較為
  公平，爰命原告負擔一部分，餘由被告負擔。
八訴訟費用之負擔：民事訴訟法第80條之1、第85條第2項，判決
  如主文。
中　　華　　民　　國　　94　　年　　4 　　月　　6 　　日
                  民事第一庭    法  官  黃珮禎
上為正本係照原本作成。
如對本判決上訴，須於判決送達後廿日內向本院提出上訴狀。
                                書記官  黎秀娟
中　　華　　民　　國　　94　　年　　4 　　月　　8 　　日
